臺灣高等法院高雄分院刑事判決　　　　　　　　　　九十三年度上訴字第四八二號
　　上　訴　人
　　即　被　告　戊○○
　　上　訴　人
　　即　被　告　乙○○
　　共　　　同
　　指定辯護人　連立堅
右上訴人因強盜等案件，不服台灣高雄地方法院九十一年度訴字第三四五六號中華民
國九十三年二月二日第一審判決（起訴案號：台灣高雄地方法院檢察署九十一年度偵
字第二三六五二號），提起上訴，本院判決如左：
    主  文
上訴駁回。
    事  實
一、戊○○前於民國八十三年間因恐嚇取財、肅清煙毒條例及麻醉藥品管理條例等案
    件，分別經法院判處有期徒刑一年六月、三年三月及三月確定，並裁定應執行有
    期徒刑四年十月，甫於八十九年十一月十七日假釋期滿執行完畢。乙○○前於八
    十三年間因違反肅清煙毒條例、麻醉藥品管理條例案件，經法院判處有期徒刑三
    年、三月確定，並定應執行有期徒刑三年二月，復於八十四年間，因麻醉藥品管
    理條例案件，經法院判處有期徒刑四月確定，於八十五年五月二十二日假釋，復
    於八十六年間，因搶奪、麻醉藥品管理條例等案件，經法院先後判處有期徒刑八
    月、六月確定，經裁定應執行有期徒刑一年，並撤銷假釋，而於八十六年七月十
    一日入監執行，復於八十八年十二月十日假釋，於八十九年三月二十六日假釋期
    滿執行完畢。戊○○、乙○○均不知悔改，先後為下列行為：
  (1)戊○○、乙○○二人共同基於意圖為自己不法所有強盜之犯意聯絡，於九十一年
    八月十二日二十一時十五分，在高雄縣橋頭鄉仕隆村重劃公園內，見四周僅甲○○與其女友己○○二人，認有機可趁，遂由戊○○持客觀上對人身具危險性可供
    兇器使用之西瓜刀一把（乙○○所有），自後架住甲○○脖子，命甲○○蹲下並
    交出身上所有之現金及金項鍊，並作手勢表示若不從將用刀砍殺而作勢脅迫，而
    乙○○則押住己○○在旁，亦命己○○蹲下並交出身上之金項鍊，戊○○、乙○○以此強暴、脅迫之方式，至使甲○○、己○○不能抗拒，甲○○遂交付其所有
    之現款新臺幣（下同）二萬四千元、金項鍊一條（重約一兩半，價值約一萬五千
    元），而己○○亦交付其所有之金項鍊一條（重約二錢半，價值約二千五百元）
    ，戊○○、乙○○二人得手後，即逃離現場，所得供二人花用。
  (2)戊○○復承前同一意圖為自己不法所有之強盜概括犯意，於九十一年八月十五日
    凌晨二時三十分許，騎乘牌照號碼不詳之機車，行經高雄縣芋寮村芋寮路，見丙○○單獨騎乘機車沿對向車道行駛，戊○○認有機可趁，立即迴轉與丙○○同向
    行駛，並假借問路之機會將丙○○騎乘之機車攔下，再持前開西瓜刀一把架住丙○○脖子左側，以此強暴之方式，至使丙○○不能抗拒，戊○○遂強取丙○○脖
    子上之金項鍊一條（價值約七千元），得手後逃逸。
  (3)戊○○與乙○○復另行起意，共同基於意圖為自己不法所有搶奪之犯意聯絡，於
    九十一年八月十七日二十一時十分，由乙○○騎乘一輛未懸掛車牌之機車，後載
    持上開西瓜刀一把之戊○○，二人騎經高雄縣橋頭鄉○○村○○街時，見路上僅
    有路人丁蔡碧惠一人，遂由戊○○出手搶奪丁蔡碧惠夾在左手腋下之皮包一只（
    內有現金一萬二千元及郵局提款卡），得手後，二人猶回頭瞪丁蔡碧惠一眼才疾
    駛而去。
二、嗣於九十一年八月二十四日十九時二十分，乙○○復騎乘一輛未懸掛車牌之重型
    機車（原車牌號碼ＯＫＷ—四九三號，車牌取下置於該機車置物箱內），後載戊○○，戊○○則身藏前述西瓜刀一把，二人自高雄縣梓官鄉出發，行經中崙路、
    橋頭鄉○○路、白樹路、隆豐路、仕隆路，尋找作案目標，於當日二十時許，在
    省道迴轉仕隆路時，警員洪嘉模、施景文見其二人形跡可疑且所騎乘之機車無懸
    掛車牌，乃予以攔檢，乙○○見狀立即迴轉，戊○○並迅速將其攜帶之西瓜刀一
    把丟棄在高雄縣橋頭鄉○○路十八號前，惟仍遭警員洪嘉模、施景文逮捕查獲，
    並扣得乙○○所有供其二人犯罪所用之西瓜刀一把。
三、案經高雄縣警察局岡山分局報告臺灣高雄地方法院檢察署檢察官偵查起訴。
    理  由
一、訊據上訴人即被告戊○○、乙○○坦承其二人為警逮捕時，被告乙○○所騎乘之
    原車牌號碼ＯＫＷ—四九三號重型機車，車牌係放置在該機車置物箱內，且後座
    之被告戊○○攜帶扣案之西瓜刀一把等情不諱，然均矢口否認有何強盜、搶奪犯
    行，被告戊○○辯稱：我自九十一年八月十二日起至同年月十七日止，每日下午
    六時至凌晨二時，都在高雄縣梓官鄉蚵仔寮郭金枝所經營之「阿枝小吃店」，與
    郭金枝及該店廚師吳居宗一起工作，被害人等之指認有誤，為警查獲當時，我欲
    向一名綽號「阿忠」之人討債，身上才會攜帶西瓜刀云云，被告乙○○則辯稱：
    我於九十一年八月十二日起至同年月十七日止，每日晚間都由陳佳明載送我到醫
    院看病，我當時左手受傷，不可能去強盜、搶奪，被害人等之指認有誤，為警查
    獲當時，我的機車未懸掛車牌是因為正好車牌掉落，我因手痛無力懸掛車牌云云
    。經查：
（一）被告戊○○、乙○○於事實(1)所載時地，共同強盜被害人朱兆勝、己○○所有
      財物之事實，業據證人甲○○、己○○分別於原審、本院到庭指證綦詳，被害
      人甲○○於原審及本院均證稱：我與女友己○○在高雄縣橋頭鄉仕隆村重劃公
      園逛完夜市，要去開車時，戊○○拿西瓜刀從後面過來架在我脖子上，叫我蹲
      下交出錢及項鍊，不然就做出手勢要砍我的樣子，己○○被乙○○帶到旁邊蹲
      下，乙○○則叫己○○交出項鍊，當時因不能抗拒，就交付身上財物，我被搶
      了二萬四千元及金項鍊一條（約一兩半），己○○被搶金項鍊一條（約二錢半
      ），他們得手後就揚長而去，當時燈光很暗，但是因為歹徒離我很近，所以我
      可以清楚的辨識他們的長相，被告二人就是當時強盜的歹徒，扣案之西瓜刀就
      是歹徒所持之刀刃，歹徒只有一人持刀，是戊○○持刀並做手勢等語（見原審
      卷第二一三至二一七頁，本院卷第九十頁），被害人己○○亦於本院為相同之
      指訴（見本院卷第八十七至八十九頁）。被害人甲○○、己○○之指述悉相符
      合，且其二人分別於原審及本院當庭指認被告二人後，均明確表示被告二人即
      為歹徒無誤。
（二）被告戊○○事實(2)強盜犯行及被告戊○○、乙○○二人事實(3)搶奪犯行，分別
      經被害人丙○○、丁蔡碧惠指述甚明。被害人丙○○於偵查及原審均到庭陳稱
      ：當時我騎機車回家，歹徒只有一人，本來與我對向行駛，看到我後就迴轉與
      我同向行駛，問我右昌如何走，問完後，我機車要再發動行駛時，歹徒就拿出
      西瓜刀抵住我脖子左邊，叫我把皮包拿出來，我跟他說我沒有皮包，他就一把
      搶走我脖子上的金項鍊，我就喊救命，歹徒持刀架住我脖子時，我會害怕，遭
      強盜地方的光線不是很亮，因我與歹徒面對面，所以我看得很清楚，歹徒就是
      在庭被告戊○○，扣案之西瓜刀就是其所持之刀械等語（見偵卷第二十七頁、
      原審卷第二一九至二二○頁）。另被害人丁蔡碧惠於偵查中則指稱：有一人拿
      西瓜刀，二人一前一後，二人搶後都有回頭看我，警卷所附照片中較高並且穿
      著黑衣的男子（即被告戊○○）下手搶我，另外一名（即被告乙○○）騎機車
      ，我在八月十七日二十一時十分被搶，當時只有我一人，對方戴小瓜呆帽子並
      戴口罩，當天所穿衣服與卷內照片相同，我於二十四日有看到他們出現在夜市
      ，但報警不及，之後是警察循線捉到被告並通知我指認，對方搶完後，先慢慢
      騎，二人並回頭看我一眼，才加速離去。」等語（偵查卷第二十八頁）甚明。
（三）被害人甲○○、己○○、丙○○、丁蔡碧惠與被告二人素不相識，衡諸常情，
      被害人等應無設詞誣陷被告二人之可能，渠等之指訴，堪予採信。此外，復有
      西瓜刀一把扣案可稽。再者，被告二人於九十一年八月二十四日晚間，由被告
      乙○○騎乘未懸車牌之機車（原ＯＫＷ—四九三號車牌置於該機車置物箱內）
      ，後載被告戊○○，戊○○並身藏西瓜刀一把，二人騎機車，四處尋找作案目
      標，被告二人遇警攔檢時，被告乙○○立即迴轉，被告戊○○並迅速將其攜帶
      之西瓜刀一支丟棄在高雄縣橋頭鄉○○路十八號前等情，已經證人即逮捕被告
      二人之警員洪嘉模於原審證述詳盡（見原審卷第八十五頁），被告二人遭警逮
      捕時之情狀，核與被害人丁蔡碧惠指述之被害情節相符，益徵被害人等之指訴
      應非子虛。被告乙○○、戊○○雖辯稱：被警查獲當日，是戊○○要找人討債
      ，所以攜帶西瓜刀，該機車之車牌是於九十一年八月二十四日十九時許自行脫
      落云云。然按諸一般經驗法則，機車車牌係經由螺絲固定，若非外力介入，實
      無自行脫落之可能，而騎機車前往債務人處催討債務亦無攜帶西瓜刀並卸下車
      牌行駛之必要。由被告二人經警查獲時之情狀觀之，被告二人當時應係正四處
      尋找作案目標，殆無疑義。
（四）被告戊○○又辯稱：我自九十一年五月底起至同年九月底止，都在高雄梓官鄉
      蚵仔寮郭金枝經營的小吃店工作，該店廚師是吳居宗，我在該店負責買菜，招
      呼客人，若吳居宗煮菜時忙不過來，就會叫我幫忙煮，該小吃店固定中午十二
      時開始營業，通常營業至凌晨一、二時，有時會營業到天亮，我從來沒有請假
      ，連一、二個小時也沒有，不可能在上述時間犯本件強盜、搶奪案云云（本院
      卷一七三頁，二三九至二四一頁），並舉證人郭金枝、吳居宗為證，然經原審
      隔離訊問結果，證人郭金枝證稱：我開一家卡拉ＯＫ小吃店，店名「阿枝小吃
      店」，戊○○於九十一年間在我店內工作約一年，我店內從中午開始營業，早
      點結束是晚上十二時，生意比較好的話有時會到隔天凌晨，戊○○就住在我店
      內，我店內除了廚師戊○○外，沒有其他的廚師，我女婿吳居宗於九十一年年
      中回高雄後，就在他叔叔家幫忙賣海產，有空才來幫忙，幫忙次數也很少，因
      此戊○○請假，我就沒辦法營業，所以戊○○都沒有請假過，若請假也只有請
      假出去買檳榔、香菸、飲料，一下子就回來，戊○○於九十一年八月十二日、
      同年八月十五日及十七日均在店內工作等語（原審卷二二三至二二八頁），證
      人吳居宗則證稱：九十一年間我在岳母郭金枝經營之「阿枝小吃店」當廚師，
      戊○○只是幫忙我端菜，他不會煮菜，小吃店經營時間從下午開始，約晚間十
      一、二點才下班，戊○○和我於九十一年年初至同年八月二十四日，一起在阿
      枝小吃店的廚房工作，戊○○在阿枝小吃店工作期間從不曾請假，也不曾請假
      出去買檳榔、香菸、飲料，唯一請假過一次是九十一年八月二十四日曾請假二
      、三小時等情（原審卷二二九至二三三頁）。被告戊○○與證人郭金枝、吳居
      宗就被告戊○○在「阿枝小吃店」之工作內容、工作時間、有無請假、吳居宗
      是否同時在該店工作等重要情節，所述均不相同，殊難採信。證人郭金枝、吳
      居宗所言顯係迴護被告戊○○之詞，不足採為有利於被告戊○○之認定。被告
      戊○○上開辯解，尚乏佐證，顯不足採。
（五）另被告乙○○辯稱：我自九十一年八月十二日起至同年十七日止，每日晚間，
      均由陳家明載送至醫院看病，且我於九十一年八月七、八日左右，跟我姐夫開
      拖車時，被鐵板撞到因而左手受傷，因我向陳佳明借健保卡，所以邀陳佳明一
      起到劉光雄醫院就醫，我們是騎陳佳明的重型機車去，我到劉光雄醫院就醫二
      次，我的手有開刀，是陳佳明陪同我去的，第二次是我自己去的，我是先付費
      ，後來拿陳佳明的健保卡去蓋章的，健保卡只蓋了一格，我無法確定就醫的時
      間，但一直到九十一年八月二十四日我的手都有包紮，不可能在該段時間內犯
      強盜、搶奪案云云（原審卷二四三至二四五頁），惟證人陳佳明於原審則證稱
      ：乙○○在九十一年八月份左手有受傷，乙○○告訴我是被東西刺到受傷的，
      我於九十一年七月底因脊椎骨髓炎出院開始做復健時，就看到他的手已經受傷
      了，乙○○有借我的健保卡到岡山劉光雄醫院治療手傷，而且有開刀，是我陪
      他去的，到達劉光雄醫院的方式是我向乙○○借汽車，由我開車去的，後來乙○○就自己去醫院，乙○○把健保卡還我時已經蓋了三、四格，且有告訴我他
      去就醫幾次，我無法確定乙○○在九十一年八月十二、十七日有就醫，但乙○○手開刀後左手整隻手都有包紮，快到九十一年九月份左右才看到他的手沒有
      包紮，他開刀後手很痛無法拿取物品等語（原審卷二三四至二三六頁）。被告
      乙○○與證人陳佳明就被告乙○○受傷之時間及原因、就醫治療之時間及次數
      、前往就醫之方式等問題，所述大相逕庭，且證人陳佳明與被告乙○○自國中
      相識，彼此交情甚深，亦經證人陳佳明陳稱在卷，則證人陳佳明之上述證詞，
      顯係迴護被告乙○○之詞，實難採信。況且，證人陳佳明稱無法確定被告乙○○於九十一年八月十二及同年月十七日晚間確有前往就醫等語（原審卷二三六
      頁、），參以被告乙○○係慣用右手之人，平日做事並無使用左手習慣一節，
      為被告乙○○所不否認，並據證人陳佳明證述明確（原審卷二三七頁），而被
      告乙○○為警查獲時係騎乘機車後載被告戊○○等情。足證被告乙○○之左手
      於九十一年八月間縱曾受傷包紮，其傷勢亦顯然無礙其平日行動，至為明灼，
      被告乙○○上開辯解，亦難採信。
（六）綜上所述，被告二人所辯，均係飾卸之詞，一無可採。本件事證明確，被告二
      人犯行洵堪認定。
二、按扣案之西瓜刀，刀刃部分為不鏽鋼材質，長約三十五公分，刀鋒銳利，刀柄部
    分長約十公分等情，業經原審法院當庭勘驗無訛，製有勘驗筆錄可稽（見原審卷
    第二五九頁），並有照片一幀（警卷十六頁）附卷可憑，該西瓜刀客觀上足以對
    人之生命、身體及安全構成威脅，可供兇器使用甚明。核被告戊○○、乙○○共
    同持西瓜刀強盜被害人甲○○、己○○所有財物，被告戊○○持西瓜刀強盜被害
    人丙○○所有財物之行為，均係犯刑法第三百三十條第一項之攜帶兇器強盜罪；
    被告戊○○、乙○○共同攜帶西瓜刀搶奪被害人丁蔡碧惠所有財物之行為，係犯
    刑法第三百二十六條第一項之攜帶凶器搶奪罪。起訴書就被告戊○○、乙○○共
    同攜帶西瓜刀搶奪被害人丁蔡碧惠部分之犯行，認係犯刑法第三百二十五條第一
    項之普通搶奪罪，然公訴人於原審法院審理中業已更正為刑法第三百二十六條第
    一項之攜帶凶器搶奪罪，本院自無庸變更起訴法條。被告戊○○、乙○○二人間
    ，就持西瓜刀強盜甲○○、己○○，及攜帶西瓜刀搶奪被害人丁蔡碧惠之犯行，
    互有犯意聯絡及行為分擔，均為共同正犯。被告戊○○、乙○○共同以一攜帶凶
    器強盜行為強盜被害人甲○○、己○○之財物，侵害二名被害人之同種法益，係
    一行為而觸犯數罪名之同種想像競合犯，應依刑法第五十五條規定從一重之刑法
    第三百三十條第一項之攜帶兇器強盜罪論處。被告戊○○先後二次加重強盜犯行
    ，時間緊接，方法相同，觸犯構成要件相同之罪名，顯係基於概括犯意為之，應
    依連續犯之規定，論以情節較重之攜帶兇器以強暴、脅迫至使不能抗拒而使他人
    交付其物之加重強盜罪一罪，並加重其刑。被告戊○○所犯前開連續攜帶凶器強
    盜罪、攜帶凶器搶奪罪二罪間，被告乙○○所犯前開攜帶凶器強盜罪、攜帶凶器
    搶奪罪二罪間，犯意各別，罪名互異，應予分論併罰。又被告戊○○前於八十三
    年間因恐嚇取財、肅清煙毒條例及麻醉藥品管理條例等案件，分別經法院判處有
    期徒刑一年六月、三年三月及三月確定，並裁定應執行有期徒刑四年十月，甫於
    八十九年十一月十七日假釋期滿執行完畢。乙○○前於八十三年間因違反肅清煙
    毒條例、麻醉藥品管理條例案件，經法院判處有期徒刑三年、三月確定，並定應
    執行有期徒刑三年二月，復於八十四年間，因麻醉藥品管理條例案件，經法院判
    處有期徒刑四月確定，於八十五年五月二十二日假釋，復於八十六年間，因搶奪
    、麻醉藥品管理條例等案件，經法院先後判處有期徒刑八月、六月確定，經裁定
    應執行有期徒刑一年，並撤銷假釋，而於八十六年七月十一日入監執行，復於八
    十八年十二月十日假釋，於八十九年三月二十六日假釋期滿執行完畢，有被告二
    人之臺灣高等法院全國前案紀錄表、被告戊○○臺灣高雄監獄高雄分監假釋出獄
    人交付保護管束名冊及函文、被告乙○○臺灣嘉義監獄假釋出獄人交付保護管束
    名冊及函文等在卷可稽（原審卷五九至六十頁），被告二人於有期徒刑執行完畢
    後五年以內再犯本件最輕本刑為有期徒刑以上之罪，均為累犯，均應依法加重其
    刑，被告戊○○並遞加重之。
三、被告二人犯罪事證明確，原判決依據刑法第二十八條、第五十六條、第三百二十
    六條第一項、第三百三十條第一項、第五十五條、第四十七條、第三十八條第一
    項第二款、第五十一條第五款規定，並審酌被告二人正值青壯年之際，不思以正
    當途徑獲取財物，竟起意持刀強盜、搶奪他人財物，所為誠屬非是，渠等上開持
    刀強盜、搶奪他人財物之犯罪手段影響危害社會治安甚鉅，犯罪對被害人財產及
    身心危害非淺，搶奪及強盜所生之損害，被告戊○○、乙○○所為強盜、搶奪次
    數，及二人均否認犯行，並無悔意之犯罪後態度及前科素行等一切情狀，分別就
    被告戊○○連續加重強盜罪部分量處有期徒刑十二年，加重搶奪罪部分量處有期
    徒刑一年四月，並定其應執行有期徒刑十三年；就被告乙○○加重強盜罪部分量
    處有期徒刑九年，加重搶奪罪部分量處有期徒刑一年四月，並定其應執行有期徒
    刑十年；復說明扣案之西瓜刀一把，為供被告二人犯罪所用之物，且據被告二人
    供述係被告乙○○所有，爰依刑法第三十八條第一項第二款規定宣告沒收。經核
    原判決認事用法均無違誤，量刑亦稱妥適，被告二人上訴意旨否認犯行並指摘原
    判決不當，均為無理由，應予駁回。
據上論斷，應依刑事訴訟法第三百六十八條，判決如主文。
本案經檢察官周章欽到庭執行職務。
中    華    民    國      九十三      年      九      月       九       日
                              臺灣高等法院高雄分院刑事第六庭
                                  審判長法官  王憲義
                                        法官  張盛喜
                                        法官  范惠瑩
右正本證明與原本無異。
如不服本判決應於收受本判決後十日內向本院提出上訴書狀，其未述上訴理由者，
並得於提起上訴後十日內向本院補提理由書狀（均須按他造當事人之人數附繕本)「
切勿逕送上級法院」。
                                      書記官  呂明燕
中    華    民    國      九十三      年      九      月        十      日
本件論罪科刑法條：
刑法第三百二十六條第一項(加重搶奪罪)
  犯前條第一項之罪，而有第三百二十一條第一項各款情形之一者，處一年以上七年
  以下有期徒刑。
  前項之未遂犯罰之。
第三百三十條第一項
犯強盜罪而有第三百二十一條第一項各款情形之一者，處七年以上有期徒刑。
前項之未遂犯罰之。
